臺灣屏東地方法院刑事判決　　　　　　110年度交易字第229號
公　訴　人　臺灣屏東地方檢察署檢察官
被　　　告　林松枝


上列被告因過失傷害案件，經檢察官提起公訴（110 年度調偵字
第242 號），本院判決如下：
    主  文
林松枝犯過失傷害罪，處有期徒刑肆月，如易科罰金，以新臺幣
壹仟元折算壹日。
    事  實
一、林松枝考領有普通小型車駕駛執照，其於民國109 年5 月6
    日19時11分許，駕駛車牌號碼00-0000 號自用小客車，沿屏
    東縣屏東市建國路由西往東方向行駛，行經建國路與建國路
    450 巷交叉路口欲左轉之際，本應注意車前狀況，轉彎車應
    讓直行車先行，而依當時天候晴、夜間有照明、柏油路面乾
    燥、無缺陷、無障礙物、視距良好，並無不能注意之情事，
    竟疏未注意禮讓對向車道直行車先行貿然左轉。適邱順財騎
    乘車牌號碼000-000 號普通重型機車，後座搭載易麗莉，沿
    屏東縣屏東市建國路由東往西方向直行至上開路口，邱順財
    亦疏未注意車前狀況並隨時採取必要之安全措施，貿然往前
    行駛通過上開路口，兩車發生碰撞，邱順財、易麗莉人車倒
    地，邱順財因而受有左側股骨多處骨折、左側手肘擦傷、右
    側大腿擦傷、左側大腿擦傷等傷害；易麗莉因而受有左側股
    骨骨折、左側第4 、5 、6 肋骨骨折等傷害。嗣警獲報到場
    處理，林松枝在場並於職司犯罪偵查之公務員未發覺前，主
    動向員警坦承肇事，始悉上情。
二、案經邱順財、易麗莉訴由屏東縣政府警察局屏東分局報告臺
    灣屏東地方檢察署檢察官偵查起訴。
    理  由
壹、程序方面：
一、被告以外之人於審判外之陳述，雖不符刑事訴訟法第159 條
    之1 至第159 條之4 之規定，而經當事人於審判程序同意作
    為證據，法院審酌該言詞陳述或書面陳述作成時之情況，認
    為適當者，亦得為證據；當事人、代理人或辯護人於法院調
    查證據時，知有同法第159 條第1 項不得為證據之情形，而
    未於言詞辯論終結前聲明異議者，視為有前項之同意，刑事
    訴訟法第159 條之5 定有明文。本件下列所引被告林松枝以
    外之人於審判外之陳述，檢察官、被告於本院準備程序中均
    同意有證據能力，且迄至本案言詞辯論終結前未再聲明異議
    ，就此等供述證據，依刑事訴訟法第159 條之5 規定，認有
    證據能力。
二、其餘本件所憑認定被告犯罪事實之各項非供述證據，查無違
    反法定程序取得之情，依同法第158 條之4 規定反面解釋，
    均有證據能力。
貳、實體部分：
一、認定犯罪事實所憑之證據及理由：
    訊據被告固坦承於上揭時、地，與證人即告訴人邱順財、易
    麗莉發生車禍，證人邱順財因本件車禍受有左側股骨多處骨
    折、左側手肘擦傷、右側大腿擦傷、左側大腿擦傷等傷害；
    證人易麗莉則因本件車禍受有左側股骨骨折、左側第4 、5
    、6 肋骨骨折等傷害，惟矢口否認有何過失傷害犯行，辯稱
    ：我開車很注意，我都沒有看到其他車子，是邱順財、易麗
    莉的機車撞到我之後我才發現他們，是他們撞到我等語，惟
    查：
  ㈠不爭執事項之認定：
    被告考領有普通小型車駕駛執照，被告於上揭時、地，與證
    人邱順財、易麗莉發生車禍，證人邱順財因本件車禍受有左
    側股骨多處骨折、左側手肘擦傷、右側大腿擦傷、左側大腿
    擦傷等傷害；證人易麗莉則受有左側股骨骨折、左側第4 、
    5 、6 肋骨骨折等傷害之事實，業據被告供承在卷，核與證
    人邱順財、易麗莉於警詢、偵查之證述大致相符（他卷第39
    頁至第45頁，偵卷第15頁至第16頁），且有身分證字號查詢
    汽車駕駛人駕駛執照結果、屏東縣政府警察局交通警察隊道
    路交通事故現場圖、道路交通事故調查報告表㈠、㈡各1 份
    、衛生福利部屏東醫院診斷證明書2 份、屏東縣政府警察局
    交通警察隊道路交通事故照片13張在卷可憑（他卷第5 頁至
    第7 頁、第25頁至第29頁、第89頁、第95頁至第107 頁），
    此部分事實首堪認定為真。
  ㈡被告之駕駛行為有過失：
  ⒈就兩車撞擊點為何，被告自陳：邱順財撞到我前輪中間等語
    （本院卷第63頁），證人2 人則均於警詢時證稱：我們機車
    左前方碰撞林松枝車輛右前方等語（他卷第40頁、第44頁）
    ，被告、證人2 人所述互核相符。且觀諸屏東縣政府警察局
    交通警察隊道路交通事故照片1 張（他卷第103 頁），被告
    駕駛車輛之右前輪上方板金凹陷，亦徵被告、證人2 人所述
    2 車撞擊點為真。被告駕駛車輛遭撞擊之部位既係右前車輪
    處，表示被告、證人2 人間，於被告駕車左轉時之相對位置
    變化，係證人2 人原先在被告左前方，隨被告駕車左轉，漸
    漸轉變為右前方，最後才碰撞自小客車右前輪。而駕駛者之
    左前方至右前方並非視線死角處，被告客觀上應可輕易發覺
    證人2 人騎乘機車自其對向駛來，並讓直行車先行。
  ⒉按汽車行駛時，駕駛人應注意車前狀況，並隨時採取必要之
    安全措施；汽車行駛至交岔路口，轉彎車應讓直行車先行，
    道路交通安全規則第94條第3 項、第102 條第1 項第7 款分
    別定有明文。被告為考領有普通小型車駕駛執照之汽車駕駛
    人，此有身分證字號查詢駕駛執照結果1 份可佐（他卷第89
    頁），自應遵守上述規定行駛，而本案事故發生時，客觀上
    並無不能注意之情事已如上述，被告卻疏未注意前方、兩側
    來車，轉彎車未讓直行車先行貿然左轉，肇致本件車禍發生
    ，其駕駛行為有違反上開交通法規之過失甚明。倘其注意前
    方、兩側來車，不貿然左轉，即不會發生本件車禍，因認被
    告過失駕駛行為為本件車禍肇事之主因（證人邱順財之駕駛
    行為則為次因，詳下述）。交通部公路總局高雄區監理所屏
    澎區車輛行車事故鑑定會、交通部公路總局車輛行車事故鑑
    定覆議會亦均鑑定被告有違反道路交通安全規則第102 條第
    1 項第7 款之過失，此有交通部公路總局高雄區監理所110
    年4 月23日高監鑑字第1100048550號函暨屏澎區第0000000
    號案鑑定意見書、交通部公路總局110 年7 月6 日路覆字第
    1100069178號函暨第0000000 號案覆議意見書各1 份可憑（
    調偵卷第19頁至第23頁、第57頁至第61頁）。
  ㈢被告所辯不可採信：
  ⒈被告於審理時陳稱：是邱順財撞我等語（本院卷第42頁）。
    觀諸道路交通事故現場圖（他卷第11頁）及上述兩車撞擊點
    ，可證證人邱順財騎乘普通重型機車，行經行車管制號誌交
    岔路口，未注意車前狀況，未隨時採取必要之安全措施，行
    車亦有過失，且證人邱順財為本件車禍肇事次因，交通部公
    路總局高雄區監理所屏澎區車輛行車事故鑑定會、交通部公
    路總局車輛行車事故鑑定覆議會亦均同此鑑定（調偵卷第19
    頁至第23頁、第57頁至第61頁）。但被告既因上述過失造成
    證人邱順財、易麗莉傷害結果，即已成立過失傷害罪，至於
    證人邱順財行車亦有過失，僅關乎被告過失比例輕重，無解
    於被告過失傷害罪之成立。
  ⒉被告於審理時自陳：我都沒有看到其他車輛，是邱順財、易
    麗莉機車撞到我之後，我才發現他們等語（本院卷第43頁）
    ，亦徵被告未於左轉彎時，注意前方、兩側有無其他來車，
    未讓直行車先行一節屬實，更無從解免其過失責任。被告另
    陳稱：邱順財行車時速為60公里等語（本院卷第63頁），惟
    證人邱順財、易麗莉於警詢時均證稱渠等時速為30至40公里
    等語（他卷第40頁、第44頁），證人2 人所述已與被告所稱
    不符，且卷內亦無任何客觀證據可佐證被告說法，尚難逕認
    被告所辯為真。
  ㈣綜上，被告上開所辯均屬卸責之詞，不可採信。本件事證明
    確，被告上開犯行洵堪認定，應依法論罪科刑。
  ㈤至被告雖聲請測謊（本院卷第65頁），惟本院認被告過失傷
    害行為已臻明確，無再行測謊之必要，附此敘明。
二、論罪科刑：
  ㈠核被告所為，係犯刑法第284 條前段過失傷害罪。被告以一
    過失傷害行為，造成證人2 人各受有上開傷害，顯係以一行
    為傷害證人2 人身體法益之想像競合犯，應依刑法第55條規
    定，從重論以一過失傷害罪。
  ㈡按對於未發覺之罪自首而受裁判者，得減輕其刑，刑法第62
    條前段定有明文，查被告於其犯罪未被發覺前，主動向員警
    自首而願受裁判，此有屏東縣政府警察局道路交通事故肇事
    人自首情形紀錄表1 份可憑（他卷第77頁），爰依刑法第62
    條前段規定，減輕其刑。
  ㈢爰以行為人之責任為基礎，審酌被告前曾因偽證案件，經臺
    灣屏東地方檢察署檢察官為緩起訴處分，有臺灣高等法院被
    告前案紀錄表在卷可憑，被告駕車行至交岔路口，左轉車未
    注意車前及兩側狀況、未讓直行車先行，導致本件車禍發生
    ，致證人2 人分別受有上揭傷害，渠等2 人均受有骨折傷勢
    ，住院8 日，出院後仍需定期至骨科門診追蹤治療，需休養
    12個月、專人照顧4 個月等情，有衛生福利部屏東醫院診斷
    證明書2 份可憑（他卷第5 頁至第7 頁），證人2 人恢復期
    漫長，被告侵害證人2 人身體法益非輕，被告與證人2 人多
    次調解均無法達成共識（調偵卷第15頁，本院卷第37頁），
    迄今未彌補證人2 人所受損害分毫，且其犯後矢口否認犯行
    ，難謂犯後態度良好，所為實應非難。惟考量證人邱順財騎
    乘普通重型機車，行經行車管制號誌交岔路口，未注意車前
    狀況，未隨時採取必要之安全措施，行車亦有過失，且為本
    件車禍肇事次因已如上述。兼衡被告自陳之學識程度及家庭
    、經濟狀況（因事涉個人隱私故不揭露，詳如本院卷第64頁
    ）等一切情狀，量處如主文所示之刑，並諭知如主文所示之
    易科罰金折算標準。
據上論斷，應依刑事訴訟法第299 條第1 項前段，刑法第284 條
前段、第55條、第62條前段、第41條第1 項前段，刑法施行法第
1 條之1 第1 項前段，判決如主文。
本案經檢察官翁逸玲提起公訴，檢察官潘國威到庭執行職務。
中    華    民    國   110    年    12    月     7    日
                  刑事第一庭  審判長法  官  王以齊
                                    法  官  楊宗翰
                                    法  官  粘凱庭
以上正本證明與原本無異。
如不服本判決應於收受判決後20日內向本院提出上訴書狀，並應
敘述具體理由；其未敘述上訴理由者，應於上訴期間屆滿後20日
內向本院補提理由書（均須按他造當事人之人數附繕本）「切勿
逕送上級法院」。
中    華    民    國   110    年    12    月     7    日
                                    書記官  李家維
附錄本案論罪科刑法條全文：
中華民國刑法第284條
因過失傷害人者，處一年以下有期徒刑、拘役或十萬元以下罰金
；致重傷者，處三年以下有期徒刑、拘役或三十萬元以下罰金。